臺灣高等法院民事裁定　　　　　　　　　96年度家抗字第83號
抗 告 人　乙○○
代 理 人　陳正磊律師
上列抗告人因與相對人甲○○間假扣押事件，對於中華民國96年
6月12日臺灣臺北地方法院96年度家全字第42號裁定，提起抗告
，本院裁定如下：
    主  文
抗告駁回。
抗告費用新臺幣壹仟元由抗告人負擔。
    理  由
一相對人於原法院聲請意旨略以：伊與抗告人於民國79年9月24
  日結婚，然抗告人於95年5月18日離家迄今未歸。嗣抗告人竟
  不顧夫妻感情，將伊原本之住處即抗告人所有之房屋，轉讓予
  其子後再出售他人，致伊面臨無家可歸之困境，故伊依民法第
  1010條第2項、1030條之1規定，自得聲請宣告改用夫妻財產制
  及行使夫妻剩餘財產分配請求權。然近聞抗告人有脫產之消息
  ，恐日後有不能執行之虞，為保全強制執行，爰聲請假扣押並
  陳明願供擔保以補釋明之不足等語。原法院准其所請，命相對
  人以新臺幣（下同）500萬元或同面額之可轉讓定期存單為抗
  告人供擔保後，得對抗告人之財產在5,000萬元之範圍內為假
  扣押。
二抗告意旨略以：依民事訴訟法第522條之規定，假扣押所保全
  者，應為已存在之債權，且夫妻剩餘財產差額分配請求權係以
  婚姻關係消滅為發生之條件，然伊與相對人間婚姻關係尚未消
  滅，故相對人並無上開差額分配請求權存在。又伊現有財產均
  為婚前財產，並非婚後所取得之財產，相對人以伊向銀行之抵
  押借款，假想雙方因離婚而有1億元之剩餘財產差額，並不合
  法。故相對人本件聲請應視為基於一般債權而請求，並不合於
  同法第526條第3項規定之情形。縱使經法院審酌應准予假扣押
  ，亦應提高擔保金額為1,667萬元。原法院不察，竟准予相對
  人供擔保500萬元後，得就伊財產在5,000萬元內為假扣押，伊
  難甘服，爰提起抗告，求予廢棄原裁定，並駁回聲請或提高擔
  保金額云云。
三按「請求及假扣押之原因，應釋明之。前項釋明如有不足，而
  債權人陳明願供擔保或法院認為適當者，法院得定相當之擔保
  ，命供擔保後為假扣押。請求及假扣押之原因雖經釋明，法院
  亦得命債權人供擔保後為假扣押。債權人之請求係基於家庭生
  活費用、扶養費、贍養費、夫妻剩餘財產差額分配者，前項法
  院所命供擔保之金額不得高於請求金額之十分之一」，民事訴
  訟法第526條定有明文。又「假扣押為保全程序之一種，係在
  本案訟爭尚未判決確定以前，預防將來債權人勝訴後，不能強
  制執行或難於執行而設。法文所謂債權人者，係指主張債權之
  人而言，至所主張之債權能否成立，尚待本案之判決，非聲請
  假扣押時先應解決之問題」，最高法院20年抗字第720號著有
  判例。經查，相對人前已向法院請求宣告改用分別財產制，有
  臺灣臺北地方法院家事法庭96年度家調字第901號陳報狀附卷
  可按，此並為抗告人所自承（本院卷第13頁）；又基於夫妻剩
  餘財產差額分配請求權而聲請假扣押，已依民法第1010條請求
  宣告改用分別財產制者，與起訴有同一效力，此觀民事訴訟法
  第529條第2項第6款規定自明。是依上開說明，原法院准予假
  扣押之聲請，並諭知相對人以新臺幣500萬元或同面額之可轉
  讓定期存單為抗告人供擔保後，得對抗告人之財產在5,000 萬
  元之範圍內為假扣押，於法核無不合。至抗告人陳稱其現有財
  產均為婚前財產，並非婚後所取得之財產，相對人並無夫妻剩
  餘財產差額分配請求權等情，要屬實體之爭執，非本件程序所
  得審究，此乃應待本案解決之問題，其據以對原裁定聲明不服
  ，尚非有據。抗告意旨指摘原裁定不當，求予廢棄，為無理由
  ，爰裁定如主文。
中　　華　　民　　國　　96　　年　　10　　月　　5 　　日
                    民事第十六庭
                        審判長  法　官 沈方維
　　　　　　　　　　　　　　    法　官 呂淑玲
　　　　　　　　　　　　　    　法　官 湯美玉
正本係照原本作成。
本裁定除以適用法規顯有錯誤為理由，並經本院許可外，不得再
抗告。如提起再抗告，應於收受後10日內委任律師為訴訟代理人
向本院提出再抗告狀。並繳納再抗告費新台幣１千元。
中　　華　　民　　國　　96　　年　　10　　月　　8 　　日
　　　　　　　　　　　　 　　　 書記官 蕭進忠
